臺灣桃園地方法院刑事判決
111年度審訴字第129號
公  訴  人  臺灣桃園地方檢察署檢察官
被      告  張世偉


上列被告因妨害秩序等案件，經檢察官提起公訴（110年度偵字
第27202號），被告於本院準備程序進行中，就被訴事實為有罪
之陳述，經本院告知簡式審判程序意旨，並聽取當事人之意見後
，本院合議庭裁定由受命法官獨任依簡式審判程序審理，判決如
下：
    主  文
乙○○犯意圖供行使之用而攜帶兇器，在公共場所聚集三人以上下
手實施強暴罪，處有期徒刑陸月，如易科罰金，以新臺幣壹仟元
折算壹日。
扣案之鐵撬壹支沒收。
    事實及理由
一、犯罪事實：
　　乙○○於民國110年6月2日晚間9時23分許，駕駛車牌號碼000-
    0000號自用小客車（下稱「A汽車」）搭載丙○○（業經本院
    審結）、丁○○（俟到案後，由本院另行審結）至桃園市○○區
    ○○路0段000號「統一便利商店」仁冠門市（下稱「統一仁冠
    門市」）前，3人誤認停在該門市前馬路上，屬於戊○○所有
    車牌號碼000-0000號自用小客車（下稱「B汽車」），其內
    所乘坐之駕駛人徐柏楷、乘客戊○○及呂軍逵為催討債務之人
    員，丙○○、丁○○及乙○○3人雖均明知上址為公共場所，倘於
    該處聚集三人以上而發生衝突，顯足以造成公眾或他人恐懼
    不安，竟仍基於意圖供行使之用而攜帶兇器，在公共場所聚
    集三人以上下手實施強暴及共同基於毀損他人物品之犯意聯
    絡，3人同時下車走向「B汽車」後，由丙○○持乙○○所有、客
    觀上足以對人之生命、身體、安全構成威脅而具有危險性，
    可供兇器使用之鐵撬1支敲擊「B汽車」駕駛座之玻璃及前擋
    風玻璃；乙○○則徒手敲擊及腳踹「B汽車」駕駛座車門、車
    窗玻璃；丁○○另持乙○○所有客觀上足以對人之生命、身體、
    安全構成威脅而具有危險性，可供兇器使用之球棍1支（未
    扣案）敲擊「B汽車」前擋風玻璃，三人所為致「B汽車」駕
    駛座玻璃及前擋風玻璃破裂損壞，丙○○、乙○○、丁○○以此方
    式攜帶兇器在公共場所聚集三人以上下手實施強暴行為，足
    以妨害公共秩序及公眾安寧，且生損害於戊○○。嗣戊○○報警
    ，經警調閱監視器錄影畫面，進而循線查悉上情，並扣得上
    開鐵撬1支。
二、證據名稱：
　㈠被告乙○○分別於警詢、檢察官訊問、本院訊問、準備程序及
    審理中之自白。
　㈡證人即告訴人戊○○、證人即同案被告丙○○、丁○○分別於警詢
    、檢察官訊問及本院準備程序中之證述。
　㈢監視器錄影畫面翻拍照片、行動電話錄影畫面翻拍照片、車
    牌號碼000-0000號自用小客車之車輛詳細資料報表、桃園市
    警察局大溪分局圳頂派出所扣押筆錄暨扣押物品目錄表及收
    據、車損照片、扣案鐵撬照片、估價單。
　㈣扣案鐵撬1支。　
三、論罪科刑：
  ㈠按109年01月15日修正公布之刑法第150條第1項規定：「在公
    共場所或公眾得出入之場所聚集三人以上，施強暴脅迫者，
    在場助勢之人，處1年以下有期徒刑、拘役或10萬元以下罰
    金；首謀及下手實施者，處6月以上5年以下有期徒刑」；同
    條第2項則規定：「犯前項之罪，而有下列情形之一者，得
    加重其刑至二分之一：一、意圖供行使之用而攜帶兇器或其
    他危險物品犯之。二、因而致生公眾或交通往來之危險」。
    是以刑法第150條第1項規定，客觀上係以在「公共場所或公
    眾得出入之場所」有「聚集三人以上」，進而施強暴脅迫（
    例如：鬥毆、毀損或恐嚇等行為）之行為為其構成要件，不
    論是對於特定人或不特定人為之，已造成公眾或他人之危害
    、恐懼不安，且行為人主觀上就此有所認識而仍為本罪構成
    要件之行為者，即該當本罪之構成要件（刑法第150條立法
    理由參照），而該條第2項規定，則係就犯罪類型變更之個
    別犯罪行為得裁量予以加重，成為另一獨立之罪名，屬於刑
    法分則加重之性質，依法條規定，法院對於行為人所犯刑法
    第150條第2項第1款之罪，是否加重其刑，有自由裁量之權
    （詳後述）。　
　⒈次按所謂刑法上「兇器」，其種類並無限制，凡客觀上足對
    人之生命、身體、安全構成威脅，具有危險性之兇器均屬之
    。查同案被告丙○○、丁○○2人，在「統一仁冠門市」前之道
    路上，分別持鐵撬、球棍敲打「B汽車」駕駛座玻璃及前擋
    風玻璃，業經同案被告丙○○、丁○○分別於警詢中供承明確（
    見偵字卷第48頁、第67頁），其中同案被告丙○○持用之鐵撬
    1支，由照片觀之，該鐵撬為鐵質，形狀為L型，一方為握把
    ，另一方甚為銳利，可以之揮、擊，加害人之生命、身體，
    客觀上具有危險性，自屬兇器之一。另同案被告丁○○所持用
    之球棍1支，雖未扣案，惟由同案被告丁○○持以敲破「B汽車
    」駕駛座玻璃及前擋風玻璃以觀，可認上開球棍質地甚為堅
    硬，可以之揮、擊，加害人之生命、身體，客觀上具有危險
    性，亦屬兇器無疑。
　⒉次按刑法第150條第1項所謂「公共場所」，係指特定多數人
    或不特定之人得以出入、集合之場所；所謂「公眾得出入場
    所」，係指非屬公共場所，而特定多數人或不特定之人於一
    定時段得進出之場所（最高法院107年度台非字第174號刑事
    判決意旨參照）。觀諸卷附監視器錄影畫面翻拍照片（見偵
    字卷第111-112頁），本件案發地點在道路旁，任何人車均
    得自由通行，自屬「公共場所」甚明。
　⒊復按刑法第150條係以在公共場所或公眾得出入之場所有「聚
    集」之行為為其構成要件，亦即行為不論其在何處、以何種
    聯絡方式（包括社群通訊軟體）聚集，其係在遠端或當場為
    之，均為本條之聚集行為，且包括自動與被動聚集之情形，
    亦不論是否係事前約定或臨時起意者均屬之，而聚集之人數
    明定為三人以上，亦不受限於須隨時可以增加之情形，此乃
    因上開行為對於社會治安與秩序，均易造成危害之故（刑法
    第150條引用同該法第149條之修正理由參照）。是以倘行為
    人本非為施強暴脅迫之目的而聚集，即行為人聚集時本無將
    實施強暴脅迫行為之認識，僅因偶然、突發原因，而引發三
    人以上同時在場施強暴脅迫行為，即與刑法第150條第1項之
    罪之構成要件不符，僅應於合於刑法第283條聚眾鬥毆罪或
    社會秩序維護法之罰則，應各依相關規定論處。再按所謂「
    下手實施」之人係指在聚眾現場，著手於強暴脅迫之人而言
    。查告訴人戊○○於警詢中供稱：「……坐在後座下車的人有拿
    棒球棍（即同案被告丁○○），然後就問我們說我們是不是來
    討債的……。」等語明確（見偵字卷第90頁），顯見被告乙○○
    及同案被告丙○○、丁○○3人在「統一仁冠門市」前同時下車
    ，且被告乙○○徒手與同案被告丙○○、丁○○分別持鐵撬及球棍
    走向「B汽車」之目的，係為了教訓渠等所誤認之催討債務
    人員，據此可認被告乙○○及同案被告丙○○、丁○○等3人於聚
    集過程中，主觀上已經具有在公共場所，對他人下手施以強
    暴之犯意，至為明瞭，且被告乙○○徒手及同案被告丙○○持鐵
    撬、同案被告丁○○持球棍一同攻擊「B汽車」所為，客觀上
    亦已著手對「B汽車」為強暴之行為，堪認其等已該當在公
    共場所聚集三人以上施強暴之「下手實施」犯行。
　⒋綜上，被告乙○○、同案被告丙○○、丁○○，3人在「統一仁冠門
    市」前之馬路聚集之目的係在教訓催討債務之人，且被告乙○○以徒手、同案被告丙○○持屬兇器之鐵撬、同案被告丁○○持
    屬兇器之球棍同時攻擊「B汽車」駕駛座車門、玻璃及前擋
    風玻璃，3人所為，顯已造成公眾或他人之危害、恐懼不安
    ，而妨害公共秩序及公眾安寧，準此，同案被告丙○○、丁○○
    所為均已該當刑法第150條第1項後段、第2項第1款之「意圖
    供行使之用而攜帶兇器，在公共場所聚集三人以上下手實施
    強暴」之構成要件，至被告乙○○雖未持有兇器，然因與同案
    被告丙○○、丁○○有犯意聯絡（詳後述），故亦該當意圖供行
    使之用而攜帶兇器，在公共場所聚集三人以上下手實施強暴
    罪之構成要件。
　㈡核被告丙○○所為，係犯刑法第150條第1項後段、第2項第1款
    之意圖供行使之用而攜帶兇器，在公共場所聚集三人以上下
    手實施強暴罪及同法第354條之毀損他人物品罪。
　㈢又按共犯在學理上，有「任意共犯」與「必要共犯」之分，
    前者指一般原得由一人單獨完成犯罪而由二人以上共同實施
    之情形，當然有刑法總則共犯規定之適用；後者係指須有二
    人以上之參與實施始能成立之犯罪而言。且「必要共犯」依
    犯罪之性質，尚可分為「聚合犯」與「對向犯」，其二人以
    上朝同一目標共同參與犯罪之實施者，謂之「聚合犯」，如
    刑法分則之公然聚眾施強暴、脅迫罪、參與犯罪結社罪、輪
    姦罪等是，因其本質上即屬共同正犯，故除法律依其首謀、
    下手實施或在場助勢等參與犯罪程度之不同，而異其刑罰之
    規定時，各參與不同程度犯罪行為者之間，不能適用刑法總
    則共犯之規定外，其餘均應引用刑法第28條共同正犯之規定
    （最高法院81年台非字第233號判例意旨參照）。查被告乙○○雖徒手而未持有兇器，然被告乙○○下車後，見同案被告丙○○持其所有原置放在「A汽車」上之鐵撬1支、丁○○持其所有
    原置放在「A汽車」上之之球棍1支後，並未積極制止，反徒
    手配合而由與同案被告丙○○持鐵撬、同案被告丁○○持球棍一
    同對「B汽車」敲擊而下手實施強暴，被告乙○○顯具有共同
    利用兇器實施犯行之犯意聯絡，準此，雖被告乙○○未攜帶兇
    器到場，仍應就攜帶兇器部分與同案被告丙○○、丁○○共負其
    責。綜上被告乙○○，就本件毀損及意圖供行使之用而攜帶兇
    器在公眾得出入之場所聚集三人以上下手實施強暴部分，與
    同案被告丙○○、丁○○2人有犯意聯絡與行為分擔，應論以共
    同正犯，又依刑法條文有「結夥三人以上」者，其主文之記
    載並無加列「共同」之必要（最高法院79年度台上第4231號
    判決意旨參照），是本條文以「聚集三人以上」為構成要件
    ，自應為相同解釋。
　㈣被告乙○○以一行為而犯意圖供行使之用而攜帶兇器在公共場
    所聚集三人以上下手實施強暴罪與毀損他人物品罪2罪名，
    為想像競合犯，應依刑法第55條之規定，從情節較重之意圖
    供行使之用而攜帶兇器在公共場所聚集三人以上下手實施強
    暴罪處斷。
　㈤又刑法第150條第1項之罪，係為保護社會整體秩序、安全，
    屬於國家法益，並非個人法益，縱行為人施以強暴脅迫之客
    體有數人，惟侵害國家法益仍屬單一，僅成立單純一罪，故
    被告乙○○與同案被告丙○○、丁○○等2人同時對坐在「B汽車」
    上之告訴人戊○○、被害人徐柏楷、呂軍逵共同施以強暴，僅
    成立單純一罪。
　㈥另按犯刑法第150條第1項之在公眾得出入之場所聚集三人以
    上下手實施強暴脅迫罪，而有「意圖供行使之用而攜帶兇器
    或其他危險物品」之情形者，得加重其刑至二分之一，同條
    第2項第1款定有明文。上開規定屬於相對加重條件，並非絕
    對應加重條件，是以，事實審法院依個案具體情狀，考量當
    時客觀環境、犯罪情節及危險影響程度、被告涉案程度等事
    項，綜合權衡考量是否有加重其刑之必要性。審酌被告乙○○
    之行為固有相當惡性，惟考量被告乙○○雖有在公共場所聚眾
    毀損「B汽車」之情事，但被告方聚集之人數並無持續增加
    而難以控制之情，且同案被告即共犯丙○○、丁○○等所持之兇
    器並未擴及危害告訴人或其他公眾之人身安全，故認被告乙○○本案所犯情節，就其侵害社會秩序安全部分，並無嚴重或
    擴大現象，應無再依上述規定加重其刑之必要。
　㈦被告乙○○前於107年間因施用毒品案件，經本院以107年度壢
    簡字第2226號判決判處有期徒刑6月確定，經入監執行後，
    於109年2月18日刑期期滿執行完畢；另於108年間因恐嚇取
    財案件，經本院以108年度審易字第2436號判決判處有期徒
    刑3月確定，並於109年5月25日易科罰金執行完畢，此有被
    告乙○○之臺灣高等法院被告前案紀錄表在卷可稽，其於前開
    有期徒刑執行完畢後，5 年內故意再犯本件有期徒刑以上之
    罪，固為累犯，惟經本院審酌被告經判處徒刑之前案所犯施
    用毒品罪、恐嚇取財罪與本案所犯意圖供行使之用而攜帶兇
    器，在公共場所聚集三人以上下手實施強暴罪及毀損他人物
    品罪之罪質不同，犯罪情節、動機、目的、手段均有異，尚
    難認其本件犯行有惡性重大或對刑罰反應力薄弱之情形，爰
    依司法院釋字第775 號解釋意旨裁量不加重其最低本刑，公
    訴意旨請求加重其刑，容有未洽。　
  ㈧爰審酌被告乙○○因不滿有人討債，即連同同案被告丙○○及丁○○，在馬路上攻擊「B汽車」，被告乙○○所為，已造成公眾及
    他人之危害、恐懼不安，妨害社會安寧秩序，且毀損他人所
    有之自用小客車，所為難認允當，惟念被告乙○○始終坦承犯
    行，堪認尚有悔意，然未能賠償告訴人損失，得到告訴人原
    諒，兼衡以被告乙○○之生活、經濟狀況、素行、年紀及智識
    程度等一切情狀，量處如主文所示之刑，並諭知易科罰金之
    折算標準，以示懲儆。
四、沒收：
  ㈠查扣案之鐵撬1支，係被告乙○○所有，供被告乙○○與同案被告
    丙○○共同犯本案毀損及意圖供行使之用而攜帶兇器，在公共
    場所聚集三人以上下手實施強暴等犯行所用之物，此經被告
    乙○○於本院準備程序中供承明確（見本院卷第249頁），爰
    依刑法第38條第2 項前段規定宣告沒收。
  ㈡至共同正犯丁○○持以妨害秩序所用屬於被告乙○○所有之球棍1
    支並未扣案，現是否尚存而未滅失，未據檢察官釋明，又該
    球棍沒收或追徵與否，對於被告乙○○不法行為之非難，抑或
    刑罰之預防或矯治目的助益甚微，欠缺刑法上之重要性，且
    若另外開啟執行程序顯不符經濟效益，為免執行困難及耗費
    資源，爰依刑法第38條之2第2項規定不宣告沒收或追徵。
四、應依刑事訴訟法第273條之1第1項、第299條第1項前段、第3
    10條之2、第454條第1項，刑法第28條、第150條第1項後段
    、第2項第1款、第354條、第55條、第41條第1項、第38條第
    2項前段，刑法施行法第1條之1第1項，判決如主文。
五、如不服本判決應於收受判決後20日內向本院提出上訴書狀，
    並應敘述具體理由。其未敘述上訴理由者，應於上訴期間屆
    滿後20日內向本院補提理由書（均須按他造當事人之人數附
    繕本）「切勿逕送上級法院」。
本案由檢察官甲○○提起公訴，經檢察官李孟亭到庭執行職務。
中　　華　　民　　國　　111 　年　　7 　　月　　15　　日
                  刑事審查庭  法　官　李雅雯
以上正本證明與原本無異。
如不服本判決應於收受判決後20日內向本院提出上訴書狀，並應
敘述具體理由。其未敘述上訴理由者，應於上訴期間屆滿後20日
內向本院補提理由書（均須按他造當事人之人數附繕本）「切勿
逕送上級法院」。
　　　　　　　　　　　　　　　書記官　沈詩婷  
中　　華　　民　　國　　111 　年　　7 　　月　　16　　日
附錄本案論罪科刑法條： 
中華民國刑法第150條
在公共場所或公眾得出入之場所聚集三人以上，施強暴脅迫者，
在場助勢之人，處1年以下有期徒刑、拘役或10萬元以下罰金；
首謀及下手實施者，處6月以上5年以下有期徒刑。
犯前項之罪，而有下列情形之一者，得加重其刑至二分之一：
一、意圖供行使之用而攜帶兇器或其他危險物品犯之。
二、因而致生公眾或交通往來之危險。
中華民國刑法第354條
毀棄、損壞前二條以外之他人之物或致令不堪用，足以生損害於
公眾或他人者，處2年以下有期徒刑、拘役或1萬5千元以下罰金
。